【裁判字號】    99,附民,1
【裁判日期】    990211
【裁判案由】    詐欺
【裁判全文】
臺灣高雄地方法院刑事附帶民事訴訟判決   99年度附民字第1號
原      告  己○○
被      告  丁○○
            子○○
            辰○○
            卯○○
            壬○○
            丑○○
            丙○○
            戊○○
            寅○○
            辛○○
            癸○○
            乙○○
上列被告因詐欺案件（本院98年度易字第73號），經原告提起附
帶民事訴訟，請求損害賠償，本院判決如下：
    主      文
被告丁○○應給付原告新臺幣壹佰參拾伍萬元，及自民國九十九
年一月八日起至清償日止，按週年利率百分之五計算之利息。
本判決第一項於原告以新臺幣肆拾萬元為被告供擔保後，得為假
執行。
原告其餘之訴及假執行之聲請均駁回。
    事實及理由
一、原告（本院98年度易字第73號刑事判決附表一編號40號之被
    害人）起訴主張：被告丁○○、子○○、辰○○、卯○○、
    壬○○、丑○○、丙○○、戊○○、寅○○、辛○○、癸○○、乙○○均係詐欺集團成員，該詐欺集團成員隨機撥打至
    原告手機，佯稱「原告涉嫌非法洗錢案，必須將錢匯入指定
    帳戶由檢察署監管」云云，致使原告陷於錯誤，於民國97年
    4 月22日，前往臺北縣板橋市○○路73號華南商業銀行板橋
    分行，將144 萬元匯入詐欺集團所指定聯邦銀行三重分行00
    0000000000000 號帳戶，後為警查扣該帳戶內剩餘9 萬元之
    犯罪事實，業經檢察官提起公訴，並由本院審理，爰依侵權
    行為之法律關係，提起本件刑事附帶民事訴訟，請求被告等
    人應賠償原告所受損害等語。並聲明：(一)被告應給付原告13
    5 萬元，及自99年1 月8 日起訴狀繕本送達翌日起至清償日
    止，按年息5 ％計算之利息；(二)願供擔保宣告假執行。
二、被告辛○○以：伊於原告受詐騙之際，正在監執行，未詐騙
    原告等語；被告癸○○以：伊因交付臺灣銀行帳戶存摺、提
    款卡予詐欺集團成員一事，業經判決有期徒刑4 月確定，本
    件附帶民事訴訟所依附之刑事部分係重複追訴等語置辯；其
    餘被告則未提出任何答辯。
三、原告之訴准許部分：
  (一)按附帶民事訴訟之判決，應以刑事訴訟判決所認定之事實為
    據，刑事訴訟法第500 條前段定有明文。經查，本件被告丁○○有原告所指於前揭時、地，負責機房轉接工作，而與詐
    欺集團共同詐騙原告，致原告誤將上開金額交予詐欺集團之
    事實，業經本院98年度易字第73號刑事判決認定事證明確，
    論以刑法第339 條第1 項之詐欺取財罪在案，有本院判決書
    、原告即被害人警詢筆錄、匯款資料各1 份在卷可稽（見刑
    事案件警卷二第524 至530 頁），堪信原告前開之主張為真
    實。
  (二)次按因犯罪而受損害之人，於刑事訴訟程序得附帶提起民事
    訴訟，對於被告及依民法負賠償責任之人，請求回復其損害
    ，刑事訴訟法第487 條第1 項定有明文。又按因故意或過失
    ，不法侵害他人之權利者，負損害賠償責任；數人共同不法
    侵害他人之權利者，連帶負損害賠償責任；給付無確定期限
    者，債務人於債權人得請求給付時，經其催告而未為給付，
    自受催告時起，負遲延責任，其經債權人起訴而送達訴狀，
    與催告有同一之效力；遲延之債務，以支付金錢為標的者，
    債權人得請求依法定利率計算之遲延利息；應付利息之債務
    ，其利率未經約定，亦無法律可據者，週年利率為5 ％，民
    法第184 條第1 項前段、第185 條第1 項前段、第229 條第
    2 項、第3 項、第233 條第1 項及第203 條分別定有明文。
    查本件原告主張之事實，有本院98年度易字第73號刑事判決
    在卷可稽，已如前述，其因被告丁○○之故意不法行為，致
    財產權受有損害，兩者間具有相當因果關係甚明，是原告依
    侵權行為之法律關係，主張被告丁○○應負損害賠償責任等
    語，自屬有據。
四、原告之訴駁回部分：
  (一)按因犯罪而受損害之人，於刑事訴訟程序得附帶提起民事訴
    訟，對於被告及依民法負賠償責任之人，請求回復其損害，
    刑事訴訟法第487 條第1 項定有明文，是若非被告犯罪之被
    害人，不得於刑事訴訟程序附帶提起民事訴訟。又法院認原
    告之訴不合法或無理由者，應以判決駁回之，刑事訴訟法第
    502 條第1 項亦定有明文。
  (二)查本件被告等人被訴詐欺取財案件，固經本院分別判決在案
    ，惟原告受詐騙一事與被告丁○○以外之被告無涉，詐欺集
    團用以詐騙原告所使用之帳戶、行動電話亦非其餘被告等人
    所提供，有本院98年度易字第73號判決可憑，是原告並非因
    其餘被告等人犯罪而受損害之人，其對其餘被告等人提起附
    帶民事訴訟，於法尚有未合，自應予以駁回，其假執行聲請
    ，失所附麗，一併駁回。又被告癸○○所辯曾經法院判處有
    期徒刑4 月，實係其另於97年5 月1 日將0000000000號行動
    電話售予詐欺集團一事，與本件被告癸○○被訴於97年4 月
    間將臺灣銀行高雄分行000000000000號帳戶交予詐欺集團一
    事，顯屬二事，此有本院98年度審簡字第3353號判決1 紙附
    卷可稽（見本院99年度附民字第1 號卷第95-1頁），故本件
    被告癸○○被訴附帶民事訴訟所依附之刑事部分並非重複追
    訴，附此指明。
五、綜上，原告依侵權行為之法律關係及前揭遲延債務法律等規
    定，請求被告丁○○給付損害135 萬元，及自99年1 月8 日
    起至清償日止，按週年利率5 ％計算之利息，洵屬正當，應
    予准許。原告就此勝訴部分陳明願供擔保請求宣告假執行，
    核無不合，爰酌定相當擔保金額准許之。原告其餘之訴及假
    執行之聲請則於法未合，均予駁回。
六、原告固聲明訴訟費由應由被告負擔，惟本件係刑事附帶民事
    訴訟，無庸徵收裁判費，且訴訟費用之核定屬法院職權事項
    ，無庸就此而為准駁；至原告提起附帶民事訴訟之其餘被告
    庚○○、甲○○，及本院另以99年度附民字第4 號受理之被
    告王鳴煌、楊俊益、蔣淑薇、黃國泰、戴憲龍、石允得部分
    ，均俟刑事部分結案時再行審結，併此敘明。
七、依刑事訴訟法第502 條、第491 條第10款，民事訴訟法第39
    0 條第2 項，判決如主文。
中    華    民    國    99    年     2    月    11    日
                  刑事第十四庭  法  官   乙○○
以上正本證明與原本無異。
如不服本判決應於收受本判決後10日內向本院提出上訴書狀，並
應敘述具體理由，如未敘述上訴理由者，應於上訴期間屆滿後20
日內補提理由書狀於本院（均須按他造當事人之人數附繕本）「
切勿逕送上級法院」。
中    華    民    國    99    年    2     月    11    日
                                書記官   武凱葳

司法院資訊處製作；財團法人民間司法改革基金會備份。
